【裁判字號】    97,中簡,2892
【裁判日期】    970910
【裁判案由】    詐欺
【裁判全文】
臺灣臺中地方法院刑事判決            97年度中簡字第2892號
聲  請  人  臺灣臺中地方法院檢察署檢察官
被      告  甲○○
上列被告因詐欺案件，經檢察官聲請簡易判決處刑（97年度偵緝
字第1888號、1889號），及移送併辦（97年度偵字第12512號）
，本院判決如下：
    主  文
甲○○幫助意圖為自己不法之所有，以詐術使人將本人之物交付
，處有期徒刑肆月，如易科罰金，以新臺幣壹仟元折算壹日。
    犯 罪 事 實
一、甲○○依一般社會生活之通常經驗，應可知悉一般人均可自
    行申請金融帳戶使用，如非意圖供犯罪使用，無收購他人金
    融帳戶之必要，並可預見提供金融帳戶供人使用，可能幫助
    他人作為詐欺被害人匯款之用，藉以遂行詐欺犯行，並逃避
    檢警人員之追緝，竟仍基於幫助他人詐欺取財之不確定犯意
    ，於民國96年6、7月間某日，在臺中市○○路與中華路口之
    7-11便利商店前，將所申請開立之遠東商業銀行（下稱遠東
    商銀）文心分行帳號00000000000000號帳戶及永豐商業銀行
    （下稱永豐商銀）臺中分行帳號00000000000000號帳戶之存
    摺、金融卡，均交付姓名年籍不詳之成年男子使用，以抵免
    積欠該名男子債務之利息，並以此方式幫助詐欺集團詐取財
    物。嗣該詐欺集團所屬不詳成員即意圖為自己不法之所有：
    (一)於96年9月7日某時，向丁○○詐稱購買茶葉須先匯款等語
    ，致丁○○陷於錯誤，而於96年9月19日，匯款新臺幣（下
    同）10萬8312元至甲○○之上開永豐商銀臺中分行帳戶。(二)
    於96年9月中旬某日，假冒華瑞旅行社名義，向乙○○○詐
    稱其抽中獎金88萬元，惟須先繳交印花稅7萬元，始可領取
    獎金等語，致乙○○○陷於錯誤，而於96年9月14日，匯款7
    萬元至甲○○之上開遠東商銀文心分行帳戶。(三)於96年9月1
    0日上午11時許，打電話向丙○○詐稱其獲得香港永力電子
    公司之抽獎，如另匯款並以該筆獎金投注香港馬會所舉辦之
    博奕活動，即可獲得5,130萬元之高額報酬，致丙○○陷於
    錯誤，先後於96年9月17日、96年9月18日分別匯款6萬元、1
    0萬元至甲○○上開之遠東商銀文心分行、永豐商銀臺中分
    行帳戶。嗣丁○○、乙○○○、丙○○於匯款後察覺有異，
    始知受騙，並報警處理，而查悉上情。
二、案經臺中市警察局第一分局及第五分局分別報告臺灣臺中地
    方法院檢察署檢察官偵查後聲請簡易判決處刑。
    理  由
一、上揭事實，業據被告甲○○於偵查中坦承不諱，核與被害人
    丁○○、乙○○○、丙○○於警詢中之指述情節相符，復有
    永豐商銀臺中分行96年11月27日永豐銀臺中分行（096）字
    第00043號函及所附被告之開戶資料及存摺存款歷史往來明
    細查詢一覽表各1份、遠東商銀文心分行之被告帳戶開戶資
    料及存摺往來明細分戶帳各1份、受理詐騙帳戶通報警示簡
    便格式表、受理刑事案件報案三聯單、匯款收執聯、匯款申
    請書、匯款回條聯等資料附卷可資佐證，足認被告之自白與
    事實相符，堪以採信。
二、按金融機構之帳戶為個人理財之工具，為便利大眾使用此一
    理財工具，以資活絡資金供需，對於申請開設金融帳戶並無
    設有任何特殊之限制，一般民眾皆能自由申請開戶，並得同
    時在不同金融機構申請多數存款帳戶使用，乃眾所周知之事
    實，依一般人之社會生活經驗，倘係經由合法管道之收入或
    支出，其於金融帳戶之存放及提領，本可自行向金融行庫開
    立帳戶後使用，殊無大費周章使用他人帳戶之必要，況且近
    來詐騙案件層出不窮，詐騙集團多利用人頭帳戶做為出入帳
    戶，不僅廣為媒體所披載，亦經政府一再宣導提醒注意，尤
    以現今各地金融機構所設自動提款機莫不設定轉帳之警示畫
    面，或張貼警示標語，促請使用大眾注意，衡諸目前社會以
    電視、報紙甚至網路等管道流通資訊之普及程度，以及使用
    自動提款機從事提款、轉帳交易之頻繁，苟見有陌生人不思
    以自己名義申請開立帳戶，反而向不特定人蒐集或收購他人
    之金融機構帳戶使用，自屬可疑，被告對此亦無不知之理，
    是被告對於該不詳之成年男子以抵償利息之方式向其收取金
    融機構帳戶，可能用於詐財，使偵查機關不易偵查一節，應
    有所預見，竟因貪圖不正利益，貿然提供上開帳戶予真實姓
    名年籍不詳之男子使用，顯有容認犯罪事實發生之本意，其
    有幫助該詐欺集團利用該等金融帳戶實施詐欺取財犯行之不
    確定故意及行為甚明。本件事證明確，被告幫助詐欺取財之
    犯行洵堪認定，應依法論科。
三、按幫助犯之成立，主觀上行為人須有幫助故意，客觀上須有
    幫助行為，意即須對於犯罪與正犯有共同之認識，而以幫助
    之意思，對於正犯資以助力，而未參與實施犯罪之行為者而
    言（參照最高法院75年度臺上字第1509號、88年度臺上字第
    1270號判決意旨）。本件被告將其所有上開遠東商銀文心分
    行及永豐商銀臺中分行帳戶之存摺、金融卡供真實姓名年籍
    不詳之男子所屬詐欺集團使用，使該詐欺集團作為對被害人
    實行詐欺取財犯罪之取款工具，顯係基於幫助他人實行詐欺
    取財犯罪之犯意，且所為提供金融帳戶之行為，亦屬刑法詐
    欺罪構成要件以外之行為。是核被告所為，應係犯刑法第30
    條第1項、刑法第339條第1項之幫助詐欺取財罪。又其行為
    僅止於幫助，爰依刑法第30條第2項規定，按正犯之刑減輕
    之。又被告以一幫助詐欺之行為，使得詐欺集團分別詐騙被
    害人丁○○、乙○○○、丙○○之財物，係一行為觸犯數個
    相同罪名，為同種想像競合犯，應依刑法第55條規定，從一
    重處斷。爰審酌被告甲○○提供上揭銀行帳戶供詐欺集團成
    員使用，助長詐欺集團財產犯罪之風氣，致本件被害人受騙
    而匯款，實為當今社會層出不窮之詐財事件所以發生之根源
    ，造成社會互信受損，擾亂金融交易往來秩序，影響層面甚
    大，且亦因被告提供個人帳戶，致使執法人員難以追查該詐
    騙集團之真實身分，所為實屬不該，而被告雖非基於直接故
    意而為本件幫助詐欺之犯行，但仍有間接故意，自無從阻免
    本件犯行之成立，其所為自應受有相當程度之刑事非難；惟
    另考量被告前無經起訴或科刑之紀錄，有臺灣高等法院被告
    前案紀錄表1份在卷可稽，素行尚佳，兼衡被告之智識程度
    、犯罪動機、目的、手段、提供帳戶之數量、對於被害人所
    生之危害及犯罪後坦承犯行態度良好等一切情狀，酌情量處
    如主文所示之刑，並諭知易科罰金之折算標準，以示懲儆。
四、據上論斷，應依刑事訴訟法第449條第1項前段、第454條第1
    項，刑法第30條第1項前段、第2項、第339條第1項、第55條
    、第41條第1項前段，刑法施行法第1條之1第1項、第2項前
    段，逕以簡易判決如主文。
五、如不服本判決，得於判決送達之翌日起10日內，以書狀敘述
    理由，向本院提出上訴（須附繕本）。
中    華    民    國    97    年    9     月    10    日
                  臺中簡易庭      法  官  李慧瑜
上正本證明與原本無異。
                                  書記官  陳青瑜
中    華    民    國    97    年    9     月    10    日
附錄論罪科刑法條
中華民國刑法第339條第1項
意圖為自己或第三人不法之所有，以詐術使人將本人或第三人之
物交付者，處5年以下有期徒刑、拘役或科或併科1千元以下罰金
。


司法院資訊處製作；財團法人民間司法改革基金會備份。
